【裁判字號】    98,易,1876
【裁判日期】    980831
【裁判案由】    詐欺
【裁判全文】
臺灣板橋地方法院刑事判決              98年度易字第1876號
公  訴  人  臺灣板橋地方法院檢察署檢察官
被      告  乙○○
                  （現另案在臺灣桃園女子監獄執行中）
上列被告等因詐欺案件，經檢察官提起公訴（97年度偵緝字第24
80號），被告於準備程序中就被訴事實為有罪之陳述，經告知被
告簡式審判程序之旨，並聽取當事人之意見後，經合議庭裁定由
受命法官獨任行簡式審判程序，本院判決如下：
    主  文
乙○○幫助意圖為自己不法之所有，以詐術使人將本人之物交付
，累犯，處有期徒刑肆月，如易科罰金，以銀元參佰元即新臺幣
玖佰元折算壹日。減為有期徒刑貳月，如易科罰金，以銀元參佰
元即新臺幣玖佰元折算壹日。
    事  實
一、乙○○前於民國（下同）89年間因竊盜案件，經本院以89年
    度易字第2657號判處有期徒刑7 月確定，復因施用毒品案件
    ，經本院以89年度易字第3036號判處有期徒刑9 月確定，又
    因施用毒品案件，經本院以91年度簡字第170 號判處有期徒
    刑6 月確定，嗣經裁定應執行刑有期徒刑1 年7 月，於92年
    5 月21日假釋出監付保護管束，並於92年8 月19日保護管束
    期滿執行完畢。乙○○猶不知悔改，其應能預見將金融帳戶
    提供他人使用，可能幫助不詳詐欺集團作為詐騙他人匯款使
    用，竟仍不違背其本意，於93年12底某日，在臺北市某處，
    以新臺幣（下同）5 千元之代價，將其所有中國信託商業銀
    行南勢角分行帳號000000000000號帳戶之存摺、提款卡、密
    碼，出售交予真實姓名年籍不詳，綽號「陳先生」之成年男
    子之詐騙集團成員使用。嗣該詐欺集團成員取得上開存摺帳
    戶後，基於共同意圖為自己不法所有之詐欺犯意，94年1 月
    12 日 晚間10許，以簡訊詐稱甲○○有中國信託商業銀行信
    用卡消費未繳，並稱其帳戶已成人頭帳戶，使甲○○陷於錯
    誤，依其指示以現金存款方式分別存入9 萬4 千元、2 萬1
    千元、9 萬9 千元入乙○○上開帳戶內，旋遭該詐騙集團成
    員提領一空。
二、案經臺北縣政府警察局板橋分局報請臺灣板橋地方法院檢察
    署檢察官偵辦起訴。
    理  由
一、上揭事實，業據被告乙○○於本院準備程序及審理時坦承不
    諱，核與被害人甲○○於警詢及證人柯宗宏於偵查時之證述
    相符，復有被告上開中國信託商業銀行南勢角分行帳戶對帳
    單1 紙在卷足憑（見偵查卷第15頁），足認被告之自白與事
    實相符，應堪信實，從而，本案事證明確，被告犯行洵堪認
    定，應予依法論科。
二、查被告行為後，刑法業於94年2 月2 日修正公布，95年7 月
    1 日起施行。按行為後法律有變更者，適用行為時之法律，
    但行為後之法律有利於行為人者，適用最有利於行為人之法
    律，修正後刑法第2 條第1 項定有明文。此條規定係規範行
    為後法律變更所生新舊法律比較適用之準據法，本身尚無新
    舊法比較之問題，於新法施行後，應一律適用新法第2 條第
    1 項之規定，為「從舊從輕」之比較。而本次法律變更，比
    較時應就罪刑有關之共犯、未遂犯、想像競合犯、牽連犯、
    連續犯、結合犯，以及累犯加重、自首減輕暨其他法定加減
    原因（如身分加減）與加減例等一切情形，綜其全部罪刑之
    結果而為比較（最高法院95年5 月23日95年度第8 次刑庭會
    議決議參照）。從而：
（一）罰金刑之計算單位及處罰部分：刑法第339 條第1 項之詐
      欺取財罪，法定刑為5 年以下有期徒刑、拘役或科或併科
      1 千元以下罰金；比較修正後刑法施行法所增訂第1 條之
      1 規定「中華民國94年1 月7 日刑法修正施行後，刑法分
      則編所定罰金之貨幣單位為新臺幣。94年1 月7 日刑法修
      正時，刑法分則編未修正之條文定有罰金者，自94年1 月
      7 日刑法修正施行後，就其所定數額提高為30倍。但72年
      6 月26日至94年1 月7 日新增或修正之條文，就其所定數
      額提高為3 倍」，修正後刑法施行法第1 條之1 第2 項與
      罰金罰鍰提高標準條例第1 條，因上開二罪罰金刑之最高
      額度均屬相同，並非刑罰法令之變更，無刑法第2 條第1
      項比較新舊法之適用，應適用裁判時之刑法施行法第1 條
      之1 （最高法院95年度第21次刑事庭會議決議參照）。另
      刑法第33條第5 款修正為「主刑之種類如下：五、罰金：
      新臺幣一千元以上，以百元計算之」，是依修正後之法律
      ，刑法第339 條第1 項詐欺取財罪所得科處之罰金刑最低
      則均為新臺幣1 千元，與被告行為時之罰金罰鍰提高標準
      條例第1 條前段規定之提高倍數10倍及修正前刑法第33條
      第5 款規定之罰金最低額銀元1 元即新臺幣3 元相比較，
      自以被告行為時關於刑法第33條第5 款規定科處罰金刑之
      法律較有利於被告。
（二）累犯部分：刑法第47條累犯之規定於94年2 月2 日修正公
      布，並於95年7 月1 日施行，修正前刑法第47條規定：「
      受有期徒刑之執行完畢，或受無期徒刑或有期徒刑一部之
      執行而赦免後，5 年以內再犯有期徒刑以上之罪者，為累
      犯，加重本刑至2 分之1 。」，修正後刑法第47條第1 項
      規定：「受徒刑之執行完畢，或一部之執行而赦免後，5
      年以內故意再犯有期徒刑以上之罪者，為累犯，加重本刑
      至2 分之1 。」。
（三）綜合上述各條文修正前、後之比較，自應整體適用被告行
      為時之法律，即修正前刑法之相關規定及罰金罰鍰提高標
      準條例第1 條前段規定，對被告較為有利。
三、論罪科刑：
（一）按刑法上之幫助犯，係對於犯罪與正犯有共同之認識，而
      以幫助之意思，對於正犯資以助力，而未參與實施犯罪之
      行為者而言（最高法院75年度臺上字第1509號、88年度臺
      上字第1270號判決亦同此意旨）。是以，如未參與實施犯
      罪構成要件之行為，且係出於幫助之意思提供助力，即屬
      幫助犯，而非共同正犯。本件被告基於幫助之犯意，提供
      金融帳戶之存摺、密碼、提款卡予姓名年籍不詳綽號「陳
      先生」之人使用，該姓名年籍不詳綽號「陳先生」之人及
      其所屬犯罪集團成員，利用被告之幫助，意圖為自己不法
      之所有，施用詐術使被害人甲○○陷於錯誤，因而匯款至
      被告所提供之上揭帳戶內，是被告所為係參與詐欺罪構成
      要件以外之行為，且在無證據證明被告係以正犯而非以幫
      助犯之犯意參與犯罪之情形下，應認其所為係幫助犯而非
      正犯行為。是核被告所為，係幫助犯刑法第339 條第1 項
      詐欺取財罪。被告幫助他人犯上開詐欺之罪，爰依刑法第
      30條第2 項之規定，按正犯之刑減輕之。
（二）末查，被告有事實欄所載之執行紀錄，有臺灣高等法院被
      告前案紀錄表在卷可稽，其於有期徒刑執行完畢後之5 年
      以內，再犯本件有期徒刑以上之罪，為累犯，應依修正前
      刑法第47條規定，加重其刑。
（三）爰審酌被告提供帳戶予他人使用，所為已影響社會正常交
      易安全，增加被害人尋求救濟之困難，並使犯罪之追查趨
      於複雜，危害社會情節甚鉅及其犯罪之動機、目的、手段
      、生活狀況、智識程度（國中畢業），且其犯罪後坦承犯
      行態度良好等一切情狀，量處如主文所示之刑。又被告行
      為時之刑法第41條第1 項前段規定：「犯最重本刑為5年
      以下有期徒刑以下之刑之罪，而受6 個月以下有期徒刑或
      拘役之宣告，因身體、教育、職業、家庭之關係或其他正
      當事由，執行顯有困難者，得以1 元以上3 元以下折算1
      日，易科罰金。」，被告行為時之易科罰金折算標準，依
      修正前罰金罰鍰提高標準條例第2 條前段（現已刪除）規
      定，係就其原定數額提高為100 倍折算1 日，則本件被告
      行為時之易科罰金折算標準，應以銀元300 元折算1 日，
      經折算為新臺幣後，應以新臺幣900 元折算為1 日。惟修
      正後之刑法第41條第1 項前段規定：「犯最重本刑為5 年
      以下有期徒刑以下之刑之罪，而受6 個月以下有期徒刑或
      拘役之宣告者，得以新臺幣1,000 元、2,000 元或3, 000
      元折算1 日，易科罰金。」依修正後之刑法第2 條第1 項
      規定比較修正前後易科罰金折算標準，以舊法較有利被告
      ，參照最高法院95年第8 次刑事庭會議決議，自應適用行
      為時法（即舊法）定其折算標準，依此，另諭知如易科罰
      金之折算標準如主文所示，以示懲儆。
（四）另中華民國96年罪犯減刑條例於96年6 月15日經立法院三
      讀通過，並於96年7 月16日施行，被告上開犯罪時間在96
      年4 月24日以前，合於減刑條件，是本院爰依上開條例規
      定，就所宣告之刑減其刑期2 分之1 ，並諭知易科罰金之
      折算標準。
據上論斷，應依刑事訴訟法第273 條之1 第1 項、第299 條第1
項前段、刑法第2 條第1 項前段、刑法第30條第1 項前段、第2
項、第339 條第1 項，修正前刑法第47條、第41條第1 項前段，
罰金罰鍰提高標準條例第1 條前段、修正前罰金罰鍰提高標準條
例第2 條，中華民國九十六年罪犯減刑條例第2 條第1 項第3 款
、第7 條、第9 條，判決如主文。
本案經檢察官陳姿雯到庭執行職務
中    華    民    國    98    年    8     月    31    日
                  刑事第二庭        法  官  吳幸娥
上列正本證明與原本無異。
如不服本判決，應於判決送達後10日內敘明上訴理由，向本院提
出上訴狀 (應附繕本) ，上訴於臺灣高等法院。其未敘述上訴理
由者，應於上訴期間屆滿後20日內向本院補提理由書「切勿逕送
上級法院」。
                                    書記官  蕭佩宜
中    華    民    國    98    年    8     月    31    日
附錄本案論罪科刑法條全文：
中華民國刑法第30條
（幫助犯及其處罰）
幫助他人實行犯罪行為者，為幫助犯。雖他人不知幫助之情者，
亦同。
幫助犯之處罰，得按正犯之刑減輕之。
中華民國刑法第339條
（普通詐欺罪）
意圖為自己或第三人不法之所有，以詐術使人將本人或第三人之
物交付者，處 5 年以下有期徒刑、拘役或科或併科 1 千元以下
罰金。
以前項方法得財產上不法之利益或使第三人得之者，亦同。
前二項之未遂犯罰之。


司法院資訊處製作；財團法人民間司法改革基金會備份。
